臺灣士林地方法院民事判決　　　　　　　 96年度訴字第317號
原　　　告　乙○○
被　　　告　甲○○
　　　　　　　　　　　　2樓
上列當事人間損害賠償事件，由刑事庭移送前來，本院於中華民
國96年7月19日言詞辯論終結，判決如下：
    主  文
被告應給付原告新台幣壹拾柒萬貳仟陸佰柒拾貳元及民國九十五
年五月九日起至清償日止，按年息百分之五計算之利息。
原告其餘之訴駁回。
訴訟費用由被告負擔十分之一，餘由原告負擔。
本判決原告勝訴部分得假執行。
原告其餘假執行之聲請駁回。
    事實及理由
甲、程序方面：
    按「訴狀送達後，原告不得將原訴變更或追加他訴，但有下
    列情形之一者，不在此限：三擴張或減縮應受判決事項之聲
    明者。」，民事訴訟法第255 條第1 項第3 款定有明文。查
    原告提起附帶民事時之訴之聲明第一項為請求被告應給付新
    臺幣（下同）150 萬元及自起訴狀繕本送達翌日起至清償日
    止，按年息百分之五計算之利息。原告嗣於民國96年7 月19
    日當庭表示不請求其中之16,000元之機車修理費，而僅請求
    醫療復健費用355,200 元、受傷後共二個月無法工作之薪資
    損失57,000元及其他數額之非財產損害（見當日言詞辯論筆
    錄，本院卷第39頁），核其變更顯係減縮應受判決事項之聲
    明，揆諸前開法條規定，自應予准許。
乙、實體方面：
一、原告起訴主張：被告於94年3 月21日17時許，騎乘車牌號碼
    FRP-152 號重型機車，途經臺北市大同區○○○路5 號巷口
    ，因發覺走錯路，欲迴轉回原路之際，應注意機車迴車前，
    應暫停並顯示左轉燈光或手勢，看清無來往車輛，始得迴轉
    ，而依當時情形又無不能注意之情形，竟疏未注意後方來車
    及顯示左轉燈號，即貿然迴轉，適逢後方由原告騎乘車牌號
    碼MFD-716 號重型機車超速駛至，見狀煞車不及迎面撞及被
    告機車左側車身，致原告受有右膝蓋撕裂傷、右手腕扭傷及
    頭部外傷等傷害。被告涉及之過失傷害犯行，業由臺灣士林
    地方法院檢察署檢察官以94年度偵字第11910 號聲請簡易判
    決處刑。嗣經本院以94年度士交簡字第1843號判處有期徒刑
    2 月，被告不服提起上訴後撤回上訴而告確定。爰依侵權行
    為之法律關係，請求被告賠償：(1)自96年1 月起共37年期間
    之醫療復健費用，以每月復健8 次，每次100 元計算，共計
    355,200 元。(2)受傷後共二個月無法工作，每月喪失28,500
    元之薪資收入，共計57,000元。(3)所受非財產上之損害：1,
    071,800元等語。並聲明：
  (一)被告應給付原告1,484,000 元，及自起訴狀繕本送達翌日起
    至清償日止，按年息百分之五計算之利息。
  (二)願供擔保請准宣告假執行。
二、被告對於上開時、地因騎乘機車過失造成原告受傷，所涉及
    之刑事過失傷害部分業經本院判決有罪確定，以及原告提出
    之醫療費用收據、診斷證明書等情均不爭執，僅以原告請求
    金額太高，無力負擔等語置辯。並聲明：駁回原告之訴。
三、兩造不爭執之事實：
  (一)被告於94年3 月21日17時許，騎乘車牌號碼FRP-152 號重型
    機車，途經臺北市大同區○○○路5 號巷口，因發覺走錯路
    ，欲迴轉回原路之際，應注意機車迴車前，應暫停並顯示左
    轉燈光或手勢，看清無來往車輛，始得迴轉，而依當時情形
    又無不能注意之情形，竟疏未注意後方來車及顯示左轉燈號
    ，即貿然迴轉，適逢後方由原告騎乘車牌號碼MFD-716 號重
    型機車超速駛至，見狀煞車不及迎面撞及被告機車左側車身
    ，致原告受有右膝蓋撕裂傷、右手腕扭傷及頭部外傷等傷害
    ，有原告提出之臺北市立聯合醫院（中興院區）診斷證明書
    可佐（附於臺灣士林地方法院檢察署94年度偵字第11910 號
    卷第15頁）。被告涉及之過失傷害犯行，業由臺灣士林地方
    法院檢察署檢察官以94年度偵字第11910 號聲請簡易判決處
    刑，並經本院94年度士交簡字第1843號判處有期徒刑2 月，
    被告不服提起上訴後撤回上訴而告確定。
  (二)原告為高中畢業，94年無所得資料、95年之薪資所得為201,
    000元，另有價值480,216元之不動產；被告為高中畢業，94
    年之所得資料僅有一筆，金額為5,000元、95年無所得資料
    ，均無財產資料，有稅務電子閘門財產所得調件明細表附卷
    足憑（本院卷第28頁至第36頁）。
  (三)國軍臺中醫院函覆原告於受傷後就醫之情形，據覆略以：「
    原告於94年12月20日接受右膝關節鏡手術，該手術僅為做檢
    查之用，通常建議術後休養一個月，復健約需三至六個月‧
    ‧」（見國軍臺中醫院96年4 月10日醫質字第0960001664號
    ，本院卷第10頁、第11頁）
四、整理兩造之爭點：（96年7月19日言詞辯論筆錄，本院卷第
    40 頁）原告依侵權行為之規定得請求被告賠償之數額若干
    ？
五、得心證之理由：
  (一)按「因故意或過失，不法侵害他人之權利者，負損害賠償責
    任。」、「不法侵害他人之身體或健康者，對於被害人因此
    喪失或減少勞動能力或增加生活上之需要時，應負損害賠償
    責任。」、「不法侵害他人之身體、健康、名譽、自由、信
    用、隱私、貞操，或不法侵害其他人格法益而情節重大者，
    被害人雖非財產上之損害，亦得請求賠償相當之金額。」民
    法第184 條第1 項前段、第193 條第1 項、民法第195 條第
    1 項前段分別定有明文。至於損害賠償之範圍，應以被害人
    實際所受損害為衡；且當事人主張有利於己之事實者，就其
    事實有舉證之責任，此觀民法第216 條第1 項及民事訴訟法
    第277 條之規定自明。經查，被告騎乘機車既因過失造成原
    告身體受傷，則原告主張被告已構成對於原告身體權之侵權
    行為，即屬有據。茲審酌原告主張之損害如下：
  (1)原告主張因上開車禍受傷，應自96年1 月起共37年期間須復
    健，預估之復健費用，以每月復健8 次，每次100 元計算，
    共計355,200 元，屬於增加生活上需要所受之損害云云。然
    查，本院依原告之聲請，向國軍臺中醫院函查原告所受傷害
    是否有定期接受復健之必要以及期間若干等資料，據覆略以
    ：「原告於94年12月20日接受右膝關節鏡手術，該手術僅為
    做檢查之用，通常建議術後休養一個月，復健約需三至六個
    月」等語（見國軍臺中醫院96年4 月10日醫質字第09600016
    64號，本院卷第10頁）。足認原告所受傷害，其復健期間僅
    需至95年6 月左右，尚無證據可以證明原告自96年1 月起仍
    須定期接受復健。故原告主張自96年1 月起共37年期間，預
    估之復健費用355,200 元，屬於增加生活上需要所受之損害
    ，即屬無據。
  (2)原告主張因上開車禍受傷後二個月無法工作，每月喪失28,5
    00元之薪資收入，共計57,000元等情，雖未據其提出原薪資
    之證明。然按「當事人已證明受有損害而不能證明其數額或
    證明顯有重大困難者，法院應審酌一切情況，依所得心證定
    其數額」民事訴訟法第222 條第2 項定有明文。而民法第19
    3 條第1 項所謂喪失勞動能力，乃指職業上工作能力之滅失
    而言。故認定被害人因喪失勞動能力所受之損害，應斟酌被
    害人受侵害前之身體健康狀態、教育程度、專門技能、社會
    經驗等一切情況而定之。又身體或健康受侵害，而喪失勞動
    能力者，其喪失勞動能力之價值，應以其能力在通常情形下
    可能取得之收入為標準。經查，依上開國軍臺中醫院函覆原
    告就醫情形時表示：「原告於94年12月20日接受右膝關節鏡
    手術，該手術僅為做檢查之用，通常建議術後休養一個月，
    復健約需三至六個月」等語（見同上函覆之內容），則就原
    告主張受傷後喪失一個月之工作能力，應屬可採；另超過一
    個月喪失工作能力之主張，尚不足採。次查，原告主張其一
    個月喪失之薪資收入為28,500元，雖未進一步舉證證明之，
    然本院認如以原告受傷當時之行政院核定之勞工每月最低基
    本工資15,840元計算為據，應屬妥適。因此，原告請求喪失
    勞動能力之損害數額為15,840元，應有理由。
  (3)原告請求因車禍受傷所受非財產上之損害：本院斟酌原告所
    受之傷害程度，原告為73年7 月27日生、高中畢業、於受傷
    時為20歲，正值青年階段，遽遭上述之傷害，非但個人受有
    身體之痛苦，亦足使其生活秩序大受影響，且造成生活上極
    大之不便；以及被告之過失程度、行為後已因本件傷害遭判
    刑確定，高中畢業，坦承有侵權行為；以及兩造之財產及所
    得資料等等一切情形，認為原告主張所受非財產上之損害於
    20萬元之範圍內，尚屬公允。
  (二)綜上所述，原告基於侵權行為之法律關係，主張所受損害為
    215,840 元（15840+200000）之範圍內，洵屬正當。惟按「
    損害之發生或擴大，被害人與有過失者，法院得減輕賠償金
    額，或免除之。」民法第217 條第1 項定有明文。上開規定
    之目的，在謀求加害人與被害人間之公平，故在裁判上法院
    得以職權減輕或免除之。查原告就上開車禍受傷之發生，其
    超速騎乘機車也是肇事之原因，故原告對於自己受傷結果之
    發生也與有過失。本院審酌所調閱之刑事卷證資料後，認兩
    造過失之程度，原告應負百分之二十之過失責任，被告應負
    百分之八十之過失責任較屬適當。依前揭說明，被告得減輕
    百分之二十之賠償金額。從而，原告請求被告給付172,672
    元（215840*0.8）及自起訴狀繕本送達翌日（查卷內雖無起
    訴狀繕本送達被告之證明，惟被告至遲於95年5 月8 日之調
    解期日，已知悉原告起訴之內容，則應自95年5 月9 日起算
    遲延利息）起至清償日止，按年息百分之五計算之利息之範
    圍內，洵屬正當，應予准許。逾此部分之請求為無理由，應
    予駁回。
七、通常程序所命給付之金額未逾50萬元之判決，法院應依職權
    宣告假執行，民事訴訟法第389 條第1 項第5 款定有明文，
    依上開規定，本件原告勝訴部分，因未逾50萬元，本院自應
    依職權宣告假執行，尚無必要再命原告供擔保始得假執行。
    至於原告其餘敗訴部分所為假執行之聲請，因該部分訴之駁
    回而失所依據，自不應准許，併予駁回之。
八、本件為判決基礎之事證已臻明確，兩造其餘主張及陳述，核
    與本件之論斷結果無影響，自無庸逐一審酌論述，附此敘明
    。
九、據上論結，原告之訴為一部有理由、一部無理由，依民事訴
    訟法第79條、第389條第1項第5款，判決如主文。
中　　華　　民　　國　　96　　年　　8　　月　　10 　　日
                  民事第二庭  法  官  林政佑
以上正本證明與原本無異。
如對本判決上訴須於判決送達後20日內向本院提出上訴狀。
中　　華　　民　　國　　96　　年　　8　　月　　15 　　日
                              書記官  楊錫芬
